臺灣臺南地方法院家事裁定　　　　　　100年度監宣字第105號
聲　請　人　林明春
相　對　人　林明慶
上列聲請人對於相對人聲請輔助宣告事件，本院裁定如下：
    主  文
宣告林明慶（男、民國○○年○月○日生、身分證統一編號：Ｚ00000
0000號）為受輔助宣告之人。
選定林明春（男、民國○○年○○月○日生、身分證統一編號：Ｚ0000
00000號）為受輔助宣告人林明慶之輔助人。
聲請程序費用由林明慶負擔。
    理  由
一、本件聲請意旨略以：相對人父親已死亡，母親因中風意識模
    糊無法言語，在安養中心療養中，姊姊林香蘭、林香里已婚
    各組家庭，相對人為智能障礙致理解能力不足，無法閱讀書
    寫，僅能理解簡單之生活用語，生活雖可自理，惟表達能利
    亦不足，出外需家人陪伴，較無數學概念，無法為重要財產
    之處分，爰依法聲請對相對人為輔助之宣告，並選任聲請人
    為相對人之輔助人。
二、按對於因精神障礙或其他心智缺陷，致其為意思表示或受意
    思表示，或辨識其意思表示效果之能力，顯有不足者，法院
    得因本人、配偶、四親等內之親屬、最近一年有同居事實之
    其他親屬、檢察官、主管機關或社會福利機構之聲請，為輔
    助之宣告；受輔助宣告之人，應置輔助人；法院為輔助之宣
    告時，應依職權就配偶、四親等內之親屬、最近一年有同居
    事實之其他親屬、主管機關、社會福利機構或其他適當之人
    選定一人或數人為輔助人。法院為前項選定及指定前，得命
    主管機關或社會福利機構進行訪視，提出調查報告及建議。
    輔助之聲請人或利害關係人亦得提出相關資料或證據，供法
    院斟酌；法院選定輔助人時，應依受輔助宣告之人之最佳利
    益，優先考量受輔助宣告之人之意見，審酌一切情狀，並注
    意下列事項：(一)受輔助宣告之人之身心狀態與生活及財產狀
    況。(二)受輔助宣告之人與其配偶、子女或其他共同生活之人
    間之情感狀況。(三)輔助人之職業、經歷、意見及其與受輔助
    宣告之人之利害關係。(四)法人為輔助人時，其事業之種類與
    內容，法人及其代表人與受輔助宣告之人之利害關係。民法
    第15條之1、第1113條之1準用第1111條及第1111條之1分別
    定有明文。
三、經查，聲請人所主張之事實，業據其提出戶籍謄本、身心障
    礙手冊、病症暨失能診斷書、收費通知單等件為證，而本院
    於鑑定人即衛生署臺南醫院顏嘉男醫師前訊問相對人之心神
    狀況，鑑定人鑑定意見認為：「相對人中度智障，自小即有
    發展遲緩，學業成就不佳，雖國小畢業，但不識字，母親亦
    為精神病患，個案意識清醒，注意力尚可，語言表達及理解
    能力不佳，個人衛生及自我照顧能力需他人監督，下肢健全
    ，可自由活動，個案之認知功能不佳，社交退縮，記憶力、
    抽象思考能力、計算能力及現實判斷力有障礙，自我清潔需
    他人監督，經濟活動能力需仰賴他人協助，林員為一中度智
    障之個案，認知功能及現實判斷力有明顯障礙，為意思表示
    或受意思表示或辨別其意思表示效果之能力顯有不足，管理
    處分自己財產需他人協助，預後不佳，且回復之可能性低，
    建議為輔助宣告」，有本院100年6月22日訊問筆錄、臺南醫
    院精神鑑定報告書在卷可稽，聲請人聲請對相對人輔助宣告
    ，於法有據，應予准許。
四、再者，有關相對人之輔助人如何決定，經本院詢之相對人姊
    姊林香蘭、林香里之意見，經家屬同意聲請人將母親與相對
    人接來同住共同照顧，並同意由聲請人擔任輔助人；又當庭
    徵詢相對人之意見，其與聲請人同住已近一年，白天至慈濟
    擔任志工，晚上與聲請人夫婦同住，相處情況正常，相對人
    亦當庭表明要住臺南，有本院100年7月12日訊問筆錄為憑，
    是本院認指定聲請人為本件受輔助宣告人之輔助人，能符合
    受輔助宣告人之最佳利益，爰選定聲請人為受輔助宣告人之
    輔助人。
五、爰裁定如主文。
中    華    民    國    100    年    10    月   20    日
                         家事法庭法  官  郭貞秀
以上正本係照原本作成。
輔助宣告部分不得抗告。
如不服本裁定選定輔助人部分，應於送達後10日內向本院提出抗
告狀，並繳納抗告費新臺幣1,000元。
中    華    民    國    100    年    10    月   20    日
                                 書記官  李采芹